臺灣臺北地方法院刑事判決　　　　　　100年度簡上字第135號
上　訴　人
即　被　告　李裕民
上列上訴人因違反毒品危害防制條例件，不服本院於中華民國
100年3月29日所為100年度簡字第929號第一審刑事簡易判決（聲
請簡易判決處刑案號：臺灣臺北地方法院檢察署100年度毒偵字
第354號），提起上訴，本院管轄之第二審合議庭判決如下：
    主  文
上訴駁回。
    事  實
一、李裕民前於民國99年間，因施用第二級毒品案件，經臺灣士
    林地方法院以99年度毒聲字第60號裁定令入勒戒處所觀察、
    勒戒後，因認無繼續施用之傾向，於99年11月15日執行完畢
    釋放出所，並由臺灣士林地方法院檢察署檢察官以99年度毒
    偵緝字第167、168號為不起訴處分確定；另於79年間，因懲
    治盜匪條例、槍砲彈藥刀械管制條例等案件，經臺灣高等法
    院以80年度重上更一字第34號、81年度上訴字第2980號各判
    處無期徒刑、有期徒刑2年6月確定，應執行無期徒刑，不執
    行他刑，於94年10月18日因無期徒刑假釋出監並付保護管束
    。詎猶不知戒斷毒癮，於上開觀察、勒戒執行完畢5年內及
    假釋期間內，明知甲基安非他命業經公告列為毒品危害防制
    條例第2條第2項第2款所定之第二級毒品，不得非法持有、
    施用，竟基於施用第二級毒品甲基安非他命之犯意，於100
    年1月10日下午2時15分許採尿時起回溯96小時內之某日時，
    在不詳地點，以不詳方式施用第二級毒品甲基安非他命1次
    。嗣因其為施用毒品犯受保護管束人，於100年1月10日下午
    2時15分許，經臺灣臺北地方法院檢察署（下稱臺北地檢署
    ）觀護人通知到場採尿送驗結果，呈甲基安非他命陽性反應
    ，始悉上情。
二、案經臺北地檢署觀護人室簽請同署檢察官偵查後，聲請以簡
    易判決處刑。
    理  由
一、按被告以外之人於審判外之言詞或書面陳述，除法律有規定
    者外，不得作為證據；又被告以外之人於審判外之陳述，雖
    不符合同法第159條之1至第159條之4之規定，但經當事人於
    審判程序同意作為證據，法院審酌該言詞陳述或書面陳述作
    成時之情況，認為適當者，亦得為證據。當事人、代理人或
    辯護人於法院調查證據時，知有第159條第1項不得為證據之
    情形，而未於言詞辯論終結前聲明異議者，視為有前項之同
    意，刑事訴訟法第159條第1項及第159條之5分別定有明文。
    本判決下列所引用之各該被告以外之人於審判外之陳述（包
    含書面陳述），雖屬傳聞證據，惟上訴人即被告李裕民於本
    院審判期日並未到庭表示意見，惟其於本院準備程序中對下
    列所引之證據均無意見，本院審酌上開證據資料製作時之情
    況，尚無違法不當及證明力明顯過低之瑕疵，亦認為以之作
    為證據應屬適當。揆諸前開規定，爰逕依刑事訴訟法第159
    條之5規定，認前揭證據資料均有證據能力，先予敘明。
二、本件被告於本院審判期日，經合法傳喚，無正當理由而未到
    庭陳述，然其於本院準備程序時曾到庭，並坦承確有於100
    年1月10日，經臺北地檢署觀護人通知到場採尿，由其本人
    親自採尿並彌封之事實，惟矢口否認有何施用毒品之犯行。
    辯稱：我當天除了到地檢署觀護人室採尿外，同日並至文山
    一分局採尿，文山一分局採尿送驗結果並未驗出毒品反應，
    觀護人室之檢驗結果可能是驗錯了；而且於採尿前之100年1
    月7日至9日期間，曾與盧昱華一同開車至南部辦事，盧昱華
    曾於車上施用毒品，故係誤吸二手甲基安非他命，並無施用
    之行為云云。經查：
(一)、被告於100年1月10日下午2時15分許，在臺北地檢署觀護人
    室所採尿液，經送往具有專門鑑定尿液中有無毒品成分之台
    灣尖端先進生技醫藥股份有限公司（下稱台灣尖端公司）以
    酵素免疫法（EIA）、氣相層析質譜法（CG∕MS）檢驗確認
    結果，確呈安非他命類陽性反應，此有該公司100年1月19日
    濫用物檢驗報告、臺北地檢署施用毒品犯受保護管束人尿液
    檢體監管紀錄表在卷可稽（見臺北地檢署100毒偵354卷第2
    、5頁）。而人體施用甲基安非他命後，在主要代謝物中未
    改變形態之甲基安非他命佔施用劑量達43％，安非他命則約
    為5％，且安非他命在國內取得不易，施用情形較少，尿液
    檢驗結果係甲基安非他命陽性者佔大部分；又依據Jonathan
    M.等人2002年文獻報導，以5名測試者於4週內分4次使用，
    每次施用甲基安非他命20mg劑量後，收集其尿液並以250ng
    ∕ml為閾值時，其最長檢出時間為56至96小時，文獻有關服
    用藥物之報告，因研究對象、使用劑量之多寡、實驗條件或
    研究角度等不同，結果及其呈現方式亦不同，故除相關文獻
    之資料，仍需依個案狀況做研判，一般可檢出甲基安非他命
    之最長時間為1至4天，是服用甲基安他命後，最低於服用後
    96小時內可由尿液檢測出甲基安非他命陽性反應，此為法院
    依職權所知悉之事項。本件被告之尿液經以氣相層析質譜儀
    分析法檢驗，既呈安非他命類陽性反應，且其甲基安非他命
    及安非他命濃度分別為1163ng∕ml、367ng∕ml，揆諸前說
    明，被告應有在上開採尿時間起回溯96小時內之某日，施用
    甲基安非他命甚明。
(二)、被告辯稱：觀護人室之驗尿結果有誤云云。惟查，經本院依
    職權向臺北市政府警察局文山第一分局函詢結果，被告為該
    分局轄區內之毒品列管人口，惟並無於100年1月10日通知被
    告到場採尿，且被告於100年1月間，亦未至該分局採驗尿液
    ，並無相關尿液檢驗資料，有該分局100年6月2日北市警文
    一分刑字第10030711400號函附卷足憑（見本院卷第26至27
    頁），足認被告並無於100年1月10日至臺北市政府警察局文
    山第一分局採尿送驗，其辯謂：同日曾至文山一分局採尿送
    驗一節，要與事實不符，洵非可採。而被告於100年1月10日
    下午2時15分許，在臺北地檢署觀護人室所採尿液2瓶，確係
    其本人親自採集並彌封之事實，業據被告自承在卷，堪認本
    件送驗之尿液確係自被告身上所採得無訛。經本院將被告於
    上開時間所採尿液，送請法務部調查局鑑驗結果，經該局以
    免疫分析法、氣相層析質譜法鑑定結果，確呈甲基安非他命
    陽性反應，有該局100年7月11日調科壹字第10000404310號
    鑑定書在卷可佐（見本院卷第35頁）。益徵上開台灣尖端公
    司之檢驗結果應係正確無訛，被告前開所辯，要非可採。
(三)、被告復辯謂：係於密閉的車廂內，誤吸食二手甲基安非他命
    所致云云。然查，上揭台灣尖端公司、法務部調查局均係以
    GC/MS（即氣相層析質譜儀分析法）方法作為確認檢驗之方
    式，而該方法之原理係檢品經氣化後，通過層析管分離純化
    ，再將純化後之成分循序送入質譜儀做個別鑑定，因質譜儀
    所測定之圖譜，在化學上被公認具有指紋特性，故可據以完
    全判定該檢品係為何種化合物。是以氣相層析質譜儀作藥物
    及其代謝產物之定性及定量分析，幾乎不會有偽陽性反應產
    生，被告仍執詞否認施用上開毒品一節，要與卷附積極證據
    有悖。再者，他人施用毒品時，對於同處一室之人之影響程
    度，與空間大小、密閉性、吸入之濃度多寡及吸入時間長短
    等因素有關，且因個案而異，若非長時間與吸毒者直接相向
    ，且存心大量吸入吸毒者所呼出之煙氣，以二手菸中可能存
    在之低劑量煙毒或安非他命，應不致在尿液中檢驗出煙毒或
    安非他命反應，縱可檢出毒品反應，其濃度亦應遠低於施用
    者，此有法務部調查局發技一字第4153號函、行政院衛生
    署管制藥品管理局93年7月30日管檢字第0930007004號函在
    卷可按。而被告之尿液經檢驗後，其甲基安非他命、安非他
    命濃度分別高達1163ng∕ml、367ng∕ml，要與上開函文說
    明吸食二手菸者之尿液之甲基安非他命濃度不符，是其謂係
    他人施用毒品時，在旁吸入二手菸云云，洵不足採。至於被
    告聲請傳喚證人盧昱華到庭一節，惟本件被告施用甲基安非
    他命犯行，業經認定如前，且其尿液經檢驗後，甲基安非他
    命、安非他命濃度分別高達1163ng∕ml、367ng∕ml，顯與
    吸食二手菸者之尿液之甲基安非他命濃度不符，是認其上開
    證據之聲請，無調查之必要，應予駁回。
(四)、綜上所述，本件事證明確，被告施用甲基安非他命之犯行，
    洵堪認定，其所辯各節，洵無足採。
三、查甲基安非他命係屬毒品危害防制條例第2條第2項第2款所
    規定之第二級毒品。而被告前於99年間，因施用毒品案件，
    經臺灣士林地方法院以99年度毒聲字第60號裁定令入勒戒處
    所觀察、勒戒後，因認無繼續施用之傾向，於99年11月15日
    執行完畢釋放出所，並由臺灣士林地方法院檢察署檢察官以
    99年度毒偵緝字第167、168號為不起訴處分確定等情，有臺
    灣高等法院被告前案紀錄表在卷可參。其於上開強制戒治執
    行完畢釋放後5年內，再犯本件施用第二級毒品之犯行，核
    與毒品危害防制條例第23條第2項規定相符。核被告所為，
    係犯毒品危害防制條例第10條第2項之施用第二級毒品罪。
    被告施用前持有第二級毒品甲基安非他命之行為，應為其施
    用之高度行為所吸收，不另論罪。
四、原審以被告所犯事證明確，依毒品危害防制條例例第10條第
    2項及刑法第11條、第41條第1項前段之規定，並審酌被告經
    觀察、勒戒後，仍未能戒絕惡習，復再施用第二級毒品，足
    證前開保安處遇措施已難矯治其惡性，及其所犯為自戕行為
    等一切情狀，量處被告有期徒刑4月，併諭知以新臺幣（下
    同）1,000元折算1日為其易科罰金之折算標準，核其認事用
    法，並無違誤。且查，被告上開施用毒品犯行，足以戕害其
    身心，滋生其他犯罪，惡化治安，嚴重損及公益，本件已係
    二犯施用毒品，足見被告漠視法律，毫無悔悟自新之心；且
    關於易科罰金之折算標準，依刑法第41條第1項前段規定，
    最高為3,000元折算1日，最低為1,000元折算1日，原審諭知
    以1,000元折算1日，顯然亦已斟酌全盤情節，量刑亦稱妥適
    。被告提起本件上訴，除執詞否認犯行外，其上訴意旨復以
    ：原審未傳喚其到庭，給予答辯之機會，即予判決，顯違反
    刑事訴訟法之規定等語。惟查，(1)、被告確有於上開採尿時
    間起回溯96小時內之某日，施用甲基安非他命一節，業經認
    定如前，被告提起本件上訴，猶執詞否認犯行，即無足採。
    (2)、又按第一審法院依被告在偵查中之自白或其他現存之證
    據，已足認其犯罪者，得因檢察官之聲請，不經通常審判程
    序，逕以簡易判決處刑，刑事訴訟法第449條第1項定有明文
    。查，本件檢察官聲請以簡易判決處刑，係依據上開台灣尖
    端公司100年1月19日濫用物檢驗報告、臺北地檢署施用毒品
    犯受保護管束人尿液檢體監管紀錄表，而依該等證據顯示被
    告應確有於100年1月10日下午2時15分許採尿時起回溯96小
    時內之某日時，施用甲基安非他命，亦如前述，是原審依上
    開條文規定，依該等證據，認定被告犯罪，而逕以簡易判決
    處刑，核與法並無違誤，被告提起上訴，指摘原審違背訴訟
    程序一節，容有誤會。從而，本件被告提起上訴，為無理由
    ，應予駁回。
五、末按被告經合法傳喚，無正當之理由不到庭者，得不待其陳
    述，逕行判決，刑事訴訟法第371條定有明文。次按對於簡
    易判決處刑不服而上訴者，得準用上開規定，此觀刑事訴訟
    法第455條之1第3項之規定自明。本件上訴人即被告經本院
    合法傳喚，無正當理由未到庭，此有本院傳票送達證書、刑
    事報到單、個人戶政基本資料查詢結果單、臺灣高等法院在
    監在押全國紀錄表在卷足參，爰不待其陳述，逕行判決。
據上論斷，應依刑事訴訟法第455條之1第1項、第3項、第368條
、第371條，判決如主文。
本案經檢察官陳國安到庭執行職務
中    華    民    國   100    年    9     月    20    日
                  刑事第四庭  審判長法  官  吳冠霆
                                    法  官  陳琪媛
                                    法  官  李殷君
以上正本證明與原本無異。
本件不得上訴。
                                    書記官  殷玉芬
中    華    民    國   100    年    9     月    21    日
附錄本判決論罪科刑法條全文：
毒品危害防制條例第10條
施用第一級毒品者，處6月以上5年以下有期徒刑。
施用第二級毒品者，處3年以下有期徒刑。